臺灣臺中地方法院民事判決
110年度中簡字第1922號
原      告  何樑德
被      告  許知成
訴訟代理人  葉昱成
上列當事人間損害賠償事件，本院於民國111年3月30日言詞辯論
終結，判決如下：
    主    文
被告應給付原告新臺幣50814元，及自民國110年5月4日起至清償
日止，按年息5%計算之利息
原告其餘之訴及假執行之聲請均駁回。
訴訟費用由被告負擔1/5，餘由原告負擔。
本判決原告勝訴部分得假執行。 
   事實及理由
一、原告主張：被告於民國109年9月25日7時40分許，駕駛車牌 
   &0000; 號碼000-0000號計程車，沿臺中市中區建國路往中山
路方      向，行駛至民族路交岔路口時，因未依標線指示(直
行箭頭      指向線)、跨越禁止變換車道線進入路口左轉彎，
撞擊原告      所有並騎乘之車牌號碼000-000號機車(下稱系爭
機車)，人      車倒地，致原告受有左前胸壁挫傷、左手肘擦
傷、左膝擦傷
    及交通事故併發膽囊結石與膽囊炎經腹腔鏡膽囊切除手術等
    傷害。爰依侵權行為之法律關係，請求被告賠償薪資損失新
    臺幣(下同)82000元、醫療費用23886元、機車維修費10650
    元、精神慰撫金20萬元，合計316536元，及自起訴狀繕本送
    達翌日起至清償日止，按年息5%計算之利息，並陳明願供擔
    保，請准宣告假執行。
二、被告則以：本件車禍兩造均有過失。對於原告外傷並不爭執
    ，惟原告膽囊結石與膽囊炎經腹腔鏡膽囊切除手術應與本件
    車禍無關。原告請求機車維修費用之零件部分，請求依法計
    算折舊等語置辯。
三、按因故意或過失，不法侵害他人之權利者，負損害賠償責任
     ；汽車、機車或其他非依軌道行駛之動力車輛，在使用中
    加 損害於他人者駕駛人應賠償因此所生之損害；不法侵害
    他人 身體、健康者，對於被害人因此喪失或減少勞動能力
    ，或增 加生活上之需要時，應負損害賠償責任；不法侵害
    他人之身 體、健康、名譽、自由、信用、隱私、貞操，或
    不法侵害其 他人格法益而情節重大者，被害人雖非財產上
    之損害，亦得 請求賠償相當之金額，民法第184條、第191
    條之2前段、第  193條第1項、第195條分別定有明文。被告
    因本件過失傷害案件，經本院110年度交簡字第265號刑事判
    決判處拘役50日
　　，如易科罰金，以1000元折算1日，經本院依職權調閱上開
    刑事判決卷證查對無訛，被告亦不否認其就本件車禍之發生
    有過失，依上開規定，被告固應就原告所受損害負賠償責任
    。惟損害賠償之債，以有損害之發生及有責任原因之事實，
    並二者之間，有相當因果關係為成立要件，有最高法院
　　30年上字第18號民事判例可參。本院依被告聲請將原告傷勢
    送請中國醫藥大學附設醫院鑑定結果，認為：意外傷害無法
    造成膽囊結石形成及立刻導致膽囊炎，故應為本身慢性疾病
    所引起，有該院於111年1月3日以院醫行字第1100019345號
    函附鑑定意見書在卷可稽。堪認原告膽囊結石與膽囊炎經腹
    腔鏡膽囊切除手術等傷害與本件車禍無關。茲就原告請求之
    金額，是否應予准許，分述如下：
  ㈠薪資損失82000元部分：
    原告所提出之衛生福利臺中醫院診斷證明書醫師囑言記載：
    「患者(原告)因上述疾患(⒈交通意外事故所致左前胸壁挫傷
    。⒉交通意外事故併發膽囊結石與膽囊炎經腹腔鏡膽囊切除
    手術後。⒊左手肘擦傷。⒋左膝擦傷)，於民國109年09月25日
    至急診診視，並住院接受腹腔鏡膽囊手術與抗生素治療，10
    月01出院，共住院7日，10月5日與12日至外科門診診視傷口
    併換藥與拆線，建議術後休養1個月、需專人照顧1個月」，
    是原告於109年09月25日住院接受腹腔鏡膽囊手術與抗生素
    治療，10月01出院，共住院7日，10月5日與12日至外科門診
    診視傷口併換藥與拆線，建議術後休養1個月、需專人照顧1
    個月等，均為治療原告膽囊結石與膽囊炎之醫師囑言，惟原
    告膽囊結石與膽囊炎經腹腔鏡膽囊切除手術等傷害與本件車
    禍無關，已如前述，是原告請求應期間不能工作之薪資損失
    82000元，即屬無據，不應准許。
　㈡醫療費用23886元部分：　
　　原告主張因本件車禍支出醫療費用23886元之事實，固據其
    提出醫療費用收據4紙為證，惟原告於109年09月25日住院接
    受腹腔鏡膽囊手術與抗生素治療，10月01出院，共住院7日
    ，10月5日與12日至外科門診診視傷口併換藥與拆線，均為
    治療原告膽囊結石與膽囊炎之醫師囑言，與本件車禍無關，
    已如前述。與本件車禍有關者，僅有109年9月25日至急診就
    醫之費用562元。是原告得請求被告賠償醫療費用為562元。
      
  ㈢系爭機車修理費用10650元部分：
　　請求賠償物被毀損所減少之價值，得以修護費用為估價標準
    ，但以必要者為限，例如修理材料費以新品換舊品應予折舊
    (參照最高法院77年第9次民事庭會議)。而依行政院所頒佈
    固定資產耐用年數表第二類第三項規定，機車之耐用年數為
    3年，依定率遞減法每年折舊應為536/1000；復按固定資產
    折舊率表」附註(四)規定，「採用定率遞減法者，其最後1
    年之折舊額，加歷年折舊累計額，其總和不得超過該資產成
    本原額之10分之9」，是已逾耐用年數之機車，仍有相當於
    新品資產成本10分之1之殘值。系爭機車係於96年1月出廠，
    有系爭機車公路電子閘門資料在卷可稽，至發生車損之109
    年9月25日共計13年9月(依營利事業所得稅結算申報查核準
    則，提列折舊以一年為計算單位，其使用期間未滿一年者，
    按實際使用月數相當於全年之比例計算之，不滿一月者，以
    月計），已逾上開所定之耐用年限3年，其折舊額必然超過
    換修零件費用10分之9甚多，故其折舊後之換修零件費用，
    應以換修零件總額之10分之1計算。依原告所提出之估價單
    所示，系爭機車修理費用合計10650元，全部均為零件，是
    扣除折舊額後，應為1065元「計算式：10650×1/10＝1065」
    。
　㈣精神慰撫金20萬元部分：
    按慰藉金之賠償須以人格權遭遇侵害，使精神上受有痛苦為
    必要，其核給之標準固與財產上損害之計算不同，然非不可
    斟酌雙方身分資力與加害程度，及其他各種情形核定相當之
    數額，有最高法院51年台上字第223號台上字第223號判例可
    參。而原告109年度所得總額有440159元，名下財產總額000
    0000元；被告109年所得總額有2123元，名下無任何財產，
　　有本院依職權調閱兩造稅務電子閘門財產所得調件明細表附
    卷可稽，本院審酌原告資力高於被告及原告因本件車禍所受
    傷勢等情，因認原告請求被告賠償精神慰撫金10萬元為適當
    。
　㈤是原告得請求被告賠償之金額為醫療費用562元、系爭機車修
    理費用1065元、精神慰撫金10萬元，合計101627元。惟損害
    之發生，被害人與有過失者，法院得減輕賠償金額或免除之
    ，民法第217條第1項定有明文。且民法第217條規定之目的
    ，在謀求加害人與被害人間之公平，故在裁判上法院得依職
    權減輕或免除之(最高法院85年台上字第1756號判例意旨參
    照)。另法院對於賠償金額減至何程度，抑為完全免除，應
    斟酌雙方原因力之強弱與過失之輕重以定之(最高法院54年
    台上字第2433號判例意旨參照)。本件車禍被告固有過失，
    惟原告駕駛普通重型機車，行駛多車道(內側車道劃設有禁
    止機車標字)路段至設有行車管制號碼交岔路口，未採用兩
    段方式左轉彎，同為肇事原因，有被告提出之臺中市車輛行
    車事故鑑定委員會鑑定意見書在卷足憑，本院認原告與
    被告過失比例應為5：5。依此計算，原告得請求被告賠償之
    金額為50814元「計算式：101627元×5/10＝50814元(元以下
    四捨五入）」。
五、綜上所述，原告依侵權行為之法律關係，請求被告給付5081
    4元，及自起訴狀繕本送達被告翌日即110年5月4日起至清償
    日止，按年息5%計算之法定遲延利息之範圍內，洵屬正當
    ，應予准許。逾此範圍之請求，為無理由，其假執行之聲請
    亦失所依據，應併予駁回。
六、本件原告勝訴部分，係依民事訴訟法第427條第1項規定適用
    簡易程序所為被告敗訴之判決，依同法第389條第1項第3款
    規定，應依職權宣告假執行。原告雖陳明願擔保聲請宣告假
    執行，然此僅係促請本院注意而已，毋庸就其聲請為准駁之
    裁定，末此敘明。 
七、訴訟費用負擔之依據：民事訴訟法第79條。　　
中　　華　　民　　國　　111 　年　　4 　　月　　27　　日
                  臺中簡易庭  法  官  劉正中
以上為正本係照原本作成。
如不服本判決，應於送達後20日內，向本院提出上訴狀並表明上
訴理由，及繳納上訴裁判費。如於本判決宣示後送達前提起上訴
者，應於判決送達後20日內補提上訴理由書（須附繕本）。
中　　華　　民　　國　　111 　年　　4 　　月　　27　　日
                              書記官  江婉君